臺灣高等法院臺南分院刑事判決　　　　　　　　九十三年度上訴字第二號　 Ｃ
　　　上　訴　人
　　　即　被　告　吳　恆　俊
　　　選任辯護人　洪　秀　一　律師
　　　上　訴　人
　　　即　被　告　陳　宗　文
　　　選任辯護人　吳　炳　輝　律師
右上訴人因毒品危害防制條例案件，不服臺灣雲林地方法院九十二年度訴字第三六七
號中華民國九十二年十一月二十七日第一審判決（起訴案號：臺灣雲林地方法院檢察
署九十一年度偵字第六二二號），提起上訴，本院判決如左：
      主      文
原判決關於吳恆俊、陳宗文部分撤銷。
吳恆俊共同販賣第二級毒品未遂，累犯，處有期徒刑肆年陸月。
陳宗文共同販賣第二級毒品未遂，處有期徒刑肆年。
      事      實
一、緣吳嘉振（業經原審依連續販賣第二級毒品罪判處有期徒刑九年確定）意圖營利
    ，前基於販賣第二級毒品甲基安非他命之概括犯意，連續於九十年八月間、十月
    間、十二月間某日，在雲林縣四湖鄉電信局前，以新台幣（下同）一千元之代價
    ，販賣第二級毒品甲基安非他命予陳南國三次，陳南國嗣經警查獲其施用安非他
    命而供出來源，並於九十一年二月九日下午，配合警方撥打吳嘉振之00000
    00000號行動電話，給當時在雲林縣褒忠鄉○○村○○路二五號陳宗文住處
    之吳嘉振，向吳嘉振佯稱欲購買價值三千元之第二級毒品甲基安非他命，吳嘉振
    不知陳南國並無購買安非他命之意，遂與之約定在上開四湖鄉電信局前交易，並
    與在場之陳宗文、吳恆俊（曾於八十六年間，因違反麻醉藥品管理條例案件，經
    法院判處有期徒刑三月確定，於八十七年二月二十六日易科罰金執行完畢）基於
    共同販賣甲基安非他命之犯意聯絡，於同日下午五時三十分許，先由吳嘉振將甲
    基安非他命一包裝入七星香煙盒內，再將上開裝有甲基安非他命之香煙盒一只及
    行動電話一支，交由吳恆俊及陳宗文送至前揭約定地點，而由陳宗文駕駛車牌號
    碼ＮＳ－一七二三號自小客車，搭載吳恆俊攜帶上開物品前往上址四湖鄉電信局
    前交易，為警在四湖鄉電信局前當場逮獲陳宗文及吳恆俊，並扣得前開毒品甲基
    安非他命一包（驗餘淨重二‧四一九三公克，業經原審以九十一年度聲字第三三
    三號裁定宣告沒收銷燬之）、行動電話一支，因而未遂。
二、案經雲林縣警察局北港分局報告臺灣雲林地方法院檢察署檢察官偵查起訴。
      理      由
一、訊據被告吳恆俊、陳宗文均矢口否認有與吳嘉振共同販賣安非他命予陳南國之犯
    行，吳恆俊辯稱：伊受吳嘉振之託帶給陳南國者並非安非他命，而是伊自冰箱取
    出敲碎之冰糖，是吳嘉振要詐騙陳南國，且本案係警察唆使陳南國實施「陷害教
    唆」行為，因此而搜獲之安非他命，本不得作為證據，且該證物有可能被警方調
    包，又伊尚未與陳南國接觸、交易，即被警方違法逮捕，根本未著手犯罪行為之
    實行，何來販賣毒品未遂云云；陳宗文辯稱：伊當時僅受吳嘉振之託開車載吳恆
    俊至四湖鄉電信局，並不知吳嘉振、吳恆俊要伊開車到電信局幹什麼，且警方查
    到之物品應該係明礬，並非安非他命云云。
二、經查：
（一）吳嘉振前於九十年十二月間，曾連續三次在雲林縣四湖鄉電信局前，販賣安非
      他命毒品予陳南國，業據吳嘉振供承在卷，並經陳南國於原審結證屬實，嗣陳
      南國經警查獲其施用安非他命，於九十一年二月九日下午，配合警方撥打吳嘉
      振之0000000000號行動電話，向吳嘉振佯稱欲購買價值三千元之毒
      品安非他命，吳嘉振即將安非他命一包裝入七星香煙盒內，連同一支行動電話
      交由被告吳恆俊、陳宗文送至四湖鄉電信局前，為警當場逮獲並扣得前開安非
      他命毒品一包等事實，亦據吳嘉振於原審坦承不諱（見原審卷第一六七頁反面
      ），並經證人陳南國於偵查中及原審審理中到庭證述明確（見偵卷第二０頁反
      面、第七五頁；原審卷第一五二頁至第一五九頁），且有甲基安非他命一包（
      驗餘淨重二‧四一九三公克）扣案可稽，而該扣案之甲基安非他命一包，經送
      國防部憲兵司令部刑事鑑識中心鑑驗結果，確認含有甲基安非他命成份，有國
      防部憲兵司令部九十一年四月十七日（91）綱得字第０四七六０號鑑驗通知書
      一紙附卷可參（見偵卷第七０頁）。吳嘉振與陳南國與被告吳恆俊、陳宗文均
      無怨隙，衡情不致誣攀，尤以吳嘉振供稱自己委託被告吳恆俊、陳宗文送貨，
      坐實自己販賣第二級毒品罪責，若非事實，應無為損人不利己舉動之理，其與
      陳南國於原審之結證堪信為真實。
（二）被告吳恆俊於原審審理中供稱：查獲的那包東西是明礬，由被告吳嘉振從浴室
      拿出來敲碎後拿給他的，因為看到被告吳嘉振在開冰箱，誤以為是冰糖，他才
      跟檢察官說是冰糖（見原審卷第一六二頁反面、第一六三頁），於偵查中供稱
      ：為警查獲之物是被告吳嘉振在被告陳宗文家中拿給他的，被告吳嘉振從包包
      內拿出來用衛生紙包著放在香煙盒內拿給他，他有問是什麼東西，被告吳嘉振
      跟他說是冰糖（見偵卷第六二頁），其就吳嘉振所交付者究為何物？於偵查中
      先供稱是冰糖，於原審審理中又改稱是明礬；且關於吳嘉振究竟是從包包內或
      浴室拿出來等情，亦前後不一。而被告等人攜往四湖鄉電信局前欲交付陳南國
      之疑似甲基安非他命之顆粒一包，經警查獲扣案後，業由被告吳恆俊簽名、蓋
      章，有上開扣案物品上之吳恆俊的簽名及捺指印可證，並為被告吳恆俊所不否
      認，嗣經送國防部憲兵司令部刑事鑑識中心鑑驗結果，確認含有甲基安非他命
      成份，亦如前述，被告吳恆俊之選任辯護人以陳南國先前被查獲之安非他命警
      方有作初步檢測動作，而此部分被告被查獲扣案之物承辦員警竟於原審訊問時
      以「忘記」一詞迴避有無作初步檢測動作之問題，而推論該扣案之物有可能被
      警方調包，尚乏任何合理之懷疑依據，且與扣案物品上有吳恆俊之簽名及捺指
      印之事實不符，是被告吳恆俊辯稱扣案之物是冰糖或明礬，因與檢驗結果不符
      ，自難採信。
（三）被告吳恆俊於偵查中供稱：「我曾在吳嘉振旁，聽到他講電話詢問對方要多少
      毒品，及約定交貨地點，所以我知他在販毒」、「（問：安非他命的台語發音
      ，你們都如何稱呼？）『糖仔』或『查甫仔』」、「（問：當時你有聽到吳嘉
      振在講電話？）有人和吳嘉振通話，說要半錢糖仔，吳嘉振剛開始有問他要作
      何事，後來是吳嘉振說對方要半錢『糖仔』，後來吳嘉振就和對方約交貨地點
      ，並從包包內拿出東西給我，並給我一支手機，要我把東西拿到四湖電信局，
      並給我一支電號號碼，要我到時打該支電話，並向對方收錢好像是三千元至三
      千五的樣子」等語明確（見偵卷第六一頁、第六二頁），且檢察官並請被告吳
      恆俊在其回答的內容下簽名，此有偵訊筆錄在卷可憑，而甲基安非他命一般台
      語發音稱之為『糖仔』，且被告吳恆俊於九十年十月間某日起至九十一年二月
      九日止，有吸食甲基安非他命之習慣，亦有臺灣雲林地方法院檢察署檢察官九
      十一年度毒偵字第一七三號不起訴處分書一紙在卷可參（見偵卷第四八頁），
      故被告吳恆俊聽到對方向吳嘉振要半錢『糖仔』，不可能不知『糖仔』是指甲
      基安非他命，況被告吳嘉振尚交待吳恆俊要向對方收取三千元等情，佐以證人
      即查獲本案之員警蘇佳衍於原審證稱：盤查被告吳恆俊、陳宗文後，他們因為
      心虛就直接把甲基安非他命丟在路旁等語（見原審卷第一三五頁反面），堪信
      被告吳恆俊當時已知吳嘉振在販賣安非他命毒品，且知悉其持往交易嗣後扣案
      物品是甲基安非他命。另被告陳宗文於原審審理中供稱：當時有看到被告吳嘉
      振在他房間裝那包東西；是被警察查獲時，才知道那包東西是明礬；且被告吳
      嘉振有說要給他五百元至一千元之代價（見原審卷第一六四頁），惟其在偵查
      中供稱：扣案物品是明礬，不是甲基安非他命，因為他有皮膚病，他母親買回
      來讓他洗的；因為吳嘉振說要明礬，他才從浴室拿出來交給吳嘉振（見偵卷第
      二五頁反面）。由被告陳宗文在偵查中之供述可知，明礬是他拿給吳嘉振的，
      則被告陳宗文理應知悉該包物品是何物，然被告陳宗文在原審審理中，卻供稱
      為警查獲時才知該包物品是明礬，其前後供述顯然不一。又被告陳宗文之警訊
      筆錄經原審勘驗結果為：被告陳宗文供稱不知道是不是賣甲基安非他命，也不
      清楚是不是三千元，但是他的代價是一千元等情，此有原審之勘驗筆錄在卷可
      憑（見原審卷第九五頁）。是被告陳宗文確曾供述吳嘉振答應要給他一千元之
      代價明確，參以吳嘉振在警訊時供稱：「我有交待陳宗文、吳恆俊拿毒品去四
      湖中華電信局前交易無誤，我有問他們要不要賺，他們說好，我就叫他們前去
      交易，和陳南國碰面」（見警卷第三頁反面），再佐以被告陳宗文前有吸食毒
      品甲基安非他命之習慣，此有臺灣雲林地方法院檢察署檢察官不起訴處分書一
      紙在卷可參（見偵卷第五三頁），及前揭查獲本案之員警蘇佳衍於原審證稱：
      盤查被告吳恆俊、陳宗文後，他們因為心虛就直接把甲基安非他命丟在路旁等
      情，亦堪認被告陳宗文當時已知吳嘉振在販賣安非他命毒品，且知悉其開車載
      吳恆俊持往交易者是甲基安非他命。
（四）被告等人另辯稱本案係警察唆使陳南國實施「陷害教唆」行為，因此而搜獲之
      安非他命及所取得之證據因不具正當性，並無證據能力云云，然查本案原審共
      同被告吳嘉振於前曾連續三次在雲林縣四湖鄉電信局前，販賣安非他命毒品予
      陳南國，已如前述，警方查獲陳南國後，要求陳南國再以同一方式向吳嘉振購
      得安非他命，雖陳南國欠缺購買之意思，而不能認為既遂，然吳嘉振基於原有
      販賣之意思而囑被告吳恆俊、陳宗文攜帶安非他命交貨取款，既原有犯罪之故
      意，即非因警員之挑唆，自與「陷害教唆」之情形有別，是據此取得之證據究
      非無證據能力，被告二人此一抗辯原難成立，且警方誘陷偵查的對象原係吳嘉
      振，而非被告二人，亦即警方並未對被告吳恆俊、陳宗文實施誘陷偵查，而是
      因吳嘉振與被告吳恆俊、陳宗文間，有犯意聯絡及行為分擔之共犯關係存在，
      因此吳嘉振及被告吳恆俊、陳宗文才一併被釣出，人贓俱獲，所取得之證據，
      自足為被告二人論罪之依據。
（五）又證人陳南國於九十一年二月九日下午某時許以電話聯絡吳嘉振佯稱欲購買甲
      基安非他命，配合警方誘出吳嘉振致查獲被告二人等情，業經吳嘉振坦承犯行
      外，業據陳南國於偵訊及原審審理時證述甚詳，已如前述外，並核與查獲員警
      蘇佳衍、王俊翔於原審證述：係陳南國配合撥打被告吳嘉振之電話，佯稱欲購
      買三千元之甲基安非他命，並約定在四湖電信局前交易等情相符，足見吳嘉振
      主觀上確有販賣毒品予陳南國之故意，且於案發時業與陳南國以電話聯絡方式
      達成買賣合致一事甚明。是吳嘉振在與陳南國就買賣毒品達成合致時，即可認
      為係販賣毒品甲基安非他命之著手。因此，吳嘉振再與被告吳恆俊、陳宗文達
      成犯意聯絡及行為分擔時，即為被告吳恆俊、陳宗文共同販賣毒品甲基安非他
      命之著手，並非以被告吳恆俊、陳宗文到達四湖電信局前時，將甲基安非他命
      親自交予陳南國時，始為本件犯行之著手。故被告及辯護人辯稱本件犯行尚未
      著手云云，亦不足採。
（六）綜上所述，被告吳恆俊、陳宗文前開辯稱，顯係卸責之詞，不足採信。被告二
      人有與吳嘉振共同販賣第二級毒品甲基安非他命未遂之犯行，實堪認定。
三、已判決確定之吳嘉振雖未供述其持有之甲基安非他命之進價及販入、販出之確實
    價額，然衡諸常情，近來政府為杜絕毒品之氾濫，對於查緝施用及販賣毒品之工
    作，無不嚴加執行，販賣毒品罪又係重罪，設若無利可圖，一般持有毒品之人當
    無輕易將所持有之毒品轉讓他人而甘冒於再次向他人購買時，而有被查獲移送法
    辦之危險之理，而被告三人均沾染毒品惡習，更不可能未加牟利即將之交付予並
    無任何特殊關係之證人陳南國。況吳嘉振於警訊時曾供稱有問被告陳宗文、吳恆
    俊要不要賺及被告陳宗文供稱代價一千元等情觀之，益徵吳嘉振出售第二級毒品
    甲基安非他命予陳南國之價格必然高於其買進之價格，或係以買進之價格出售而
    減少第二級毒品甲基安非他命之份量，從中賺取買賣價差或第二級毒品甲基安非
    他命之數量，藉此圖利，被告二人為獲取吳嘉振之報酬為之送貨，實施販賣構成
    要件之行為，其以牟利之意圖而與吳嘉振共同出售毒品安非他命之行為，堪以認
    定，其犯行明確，均應依法論科。
四、查安非他命毒品為毒品危害防制條例第二條第二項第二款所稱第二級毒品，而毒
    品危害防制條例於被告行為後於中華民國九十二年七月九日經總統以華總一義字
    第09200121930號令修正公布，並自公布後六個月施行，修正前後關於被告販賣
    第二級毒品之犯罪構成要件及刑度均未變更，僅若干條項有所變動，依刑法第二
    條第一項前段之規定，自應依修正後之毒品危害防制條例論科。核被告吳恆俊、
    陳宗文於九十一年二月九日販賣安非他命毒品予陳南國所為，係犯毒品危害防制
    條例第四條第六項、第一項之販賣第二級毒品未遂罪，彼等所為係分擔販賣交貨
    過程之部分行為，顯已參與販賣第二級毒品甲基安非他命之犯罪構成要件行為，
    非屬刑法幫助犯之範疇，其與原審共同被告吳嘉振有犯意聯絡及行為分擔，自應
    以共同正犯論。被告吳恆俊、陳宗文販賣第二級毒品甲基安非他命前之持有甲基
    安非他命之低度行為，為販賣之高度行為所吸收，不另論罪。又被告吳恆俊前於
    八十六年間，因違反麻醉藥品管理條例案件，經法院判處有期徒刑三月確定，於
    八十七年二月二十六日易科罰金執行完畢，有臺灣高等法院被告全國前案紀錄表
    在卷可參，其於五年內再犯本件有期徒刑以上之罪，為累犯，應依刑法第四十七
    條規定，除法定刑為無期徒刑部分，依法不得加重外，就有期徒刑、罰金部分加
    重其刑。另被告吳恆俊、陳宗文所犯販賣第二級毒品甲基安非他命罪，係陳南國
    配合警局查緝毒販本無買受之意思，是彼等所為僅止於未遂階段，爰依刑法第二
    十六條前段之規定，按既遂犯之刑度減輕其刑。並就被告吳恆俊部分，依規定先
    加後減。
五、原審就被告吳恆俊、陳宗文販賣安非他命未遂部分，予以論罪科刑，固非無見；
    惟未及比較適用修正後之毒品危害防制條例規定，致論罪條項與現行法律規定不
    合，尚有未洽。被告二人上訴意旨，否認有販賣安非他命之行為，而指摘該部分
    原判決不當，固無可取，惟原判決關於被告吳恆俊、陳宗文部分既有可議，自屬
    無可維持，應由本院將原判決關於被告吳恆俊、陳宗文部分撤銷改判。爰審酌被
    告二人犯罪動機、目的、手段、犯罪後態度，及念及被告二人年輕識淺，因本身
    有施用毒品而陷入困境，一時失慮，致犯重罪等一切情狀，分別量處如主文第二
    項、第三項所示之刑。扣案之甲基安非他命一包（驗餘淨重二．四一九三公克）
    ，屬違禁物，但業由原審以九十一年度聲字第三三三號裁定沒收銷燬在案，此有
    上開裁定在卷可參（見偵卷第五一頁），是本院自無庸再諭知沒收銷燬，至於扣
    案之行動電話二支及吸食器一組，並非供犯本罪所用之物（被告二人所參與者僅
    最後一次之毒品交易），均不併予宣告沒收，附此敘明。
據上論結，應依刑事訴訟法第三百六十九條第一項前段、第三百六十四條、第二百九
十九條第一項前段，毒品危害防制條例第四條第二項、第六項，刑法第十一條前段、
第二十八條、第二十六條前段、第四十七條，判決如主文。
本案經檢察官邱克斌到庭執行職務。
中    華    民    國      九十三      年      四      月      二十七    日
                                  臺灣高等法院臺南分院刑事第二庭
                                      審判長法官  葉    居    正
                                            法官  林    勝    木
                                            法官  莊    俊    華
右正本證明與原本無異。
如不服本判決，應於判決送達後十日內向本院提出上訴狀，其未敘述理由者並應於提
出上訴狀後十日內向本院補提理由書（應附繕本)。
                                      法院書記官  陳    嘉    琍
中    華    民    國      九十三      年      四      月      二十八    日
附錄法條：
毒品危害防制條例第四條第二項：製造、運輸、販賣第二級毒品者，處無期徒刑或七
                              年以上有期徒刑，得併科新台幣七百萬元以下罰金
                              。
                      第六項：前五項之未遂犯罰之。